臺灣板橋地方法院刑事判決　　　　　　　　　　　　九十三年度訴字第一二六八號
　　公　訴　人　臺灣板橋地方法院檢察署檢察官
　　被　　　告　乙○○
　　指定辯護人　柯清貴律師
右列被告因違反妨害國幣懲治條例案件，經檢察官提起公訴（九十三年度偵字第六０
二五號），本院判決如左：
    主  文
乙○○意圖供行使之用，而偽造幣券未遂，處有期徒刑貳年柒月。
扣案如附表所示之偽造幣券（含其上黏貼透明膠帶）均沒收。
    事  實
一、乙○○前有違反麻醉藥品管理條例案件之犯罪科刑紀錄，執行完畢已逾五年。又
    於民國九十二年間因偽造文書等案件，經本院於九十二年九月二十六日以九十年
    度訴字第一Ｏ四九號判處有期徒刑一年二月（行使偽造私文書部分）、四月（竊
    盜部分），應執行有期徒刑一年四月，於九十二年十月二十七日確定。復於九十
    三年間因贓物案件，經本院於九十三年四月二十九日以九十三年度易字第十八號
    判處有期徒刑五月，如易科罰金以三百元折算一日，於九十三年七月一日確定。
    上開二案經本院於九十三年十月十二日以九十三年度聲字第一八七四號裁定應執
    行有期徒刑一年八月，並於九十三年三月十六日入監執行中（不構成累犯），猶
    不知悔改。詎乙○○因經濟困頓，在入監執行前，竟意圖供行使之用，於九十三
    年三月十五日下午某時許，在臺北縣板橋市○○路六十七號三樓「漫畫ｅ網」店
    ，先向該店櫃臺人員預購空白影印紙二十張，及借用透明膠帶、刀片、尺及銀色
    油漆筆等工具，並使用店內電腦自網路下載新版新台幣一百元、二百元幣券正、
    反面圖案，予以正、反面列印後，其中有部分以刀片割下，另有部分是將正、反
    面黏在一起而將三張或四張幣券排在一起之方式，並依序利用放置在上開漫畫店
    包廂內、具有彩色影印功能之三合一彩色雷射印表機加以影印新版新臺幣二百元
    、一百元幣券後，再將影印完成之部分幣券裁剪成與真鈔相同之規格，其中部分
    新臺幣一百元、二百元幣券有未經裁剪，或於幣券上面黏有透明膠帶（無法與偽
    造之幣券分離）（關於各該偽造幣券裁剪、黏貼膠帶、形式，均詳如附表），接
    續偽造新臺幣二百元、一百元幣券，惟因工具不齊、技術不純熟，致未及製作完
    成各該偽鈔而未遂。嗣於九十三年三月十五日下午六時許，在上址為警當場查獲
    ，並扣得偽造之新臺幣二百元幣券半成品共二十九張（起訴書記載成品五張、半
    成品二十四張）、一百元幣券半成品二十七張。
二、案經臺北縣政府警察局板橋分局報請臺灣板橋地方法院檢察署檢察官偵查起訴。
    理  由
一、訊據被告乙○○固坦承於上開時地印製新版新臺幣一百元、二百元幣券之事實不
    諱，但矢口否認有被訴偽造幣券之犯行，辯稱：伊印製紙鈔時並沒有想要拿去使
    用，純粹是因為好玩，想要拿印製紙鈔來摺鳳梨球，伊不可能將所印製之一百元
    、二百元幣券拿去買物品換錢；且查獲後因警察對伊誘導，及一位便衣警察將伊
    拖到地下室打，毆打完後才製作第二段警詢筆錄，而警詢筆錄內容是因警察說伊
    做的紙鈔不像，伊這樣陳述沒有關係，都是警察要伊這要說的，所以該筆錄內容
    不實在云云。指定辯護人為被告辯護稱：被告係上網將新臺幣一百元、二百元之
    紙鈔檔案下載，並以一般紙張為底而使用彩色列表機以平面之方式影印，是被告
    所影印而經扣案之紙張與實際真鈔相較，二者之形式不相似，質地亦非相同，一
    般人得直接依外觀形式、質地之不符，辨認非屬真鈔，難認被告之行為成立妨害
    國幣懲治條例第三條第一項之偽造幣券犯行等語。惟查：
（一）按被告之自白，非出於強暴、脅迫、利誘、詐欺、疲勞訊問、違法羈押或其他
      不正之方法，且與事實相符者，得為證據；被告陳述其自白係出於不正之方法
      者，應先於其他事證而為調查。又被告以外之人於審判外之言詞陳述，除法律
      有規定者外，不得作為證據。刑事訴訟法第一百五十六條第一項、第三項前段
      、第一百五十九條第一項分別定有明文。查被告辯稱其警詢時之自白係遭到警
      察誘導、刑求逼供云云，本院審理時先於其他事證調查被告警詢時自白是否具
      有任意性一節，當庭播放被告警詢錄音帶，發現被告警詢時回答語氣流暢自然
      ，且其與警察間一問一答之實際詢問內容，與警詢筆錄之記載大致相符等情，
      業經本院勘驗屬實並記明筆錄，且製有九十三年十月二十七日勘驗筆錄在卷可
      稽。參核被告供承伊接受警察詢問時身體並未受傷，況且被告警詢時若確實遭
      到警察誘導、刑求逼供，衡情被告於檢察官訊問時通常會當場為刑求抗辯之陳
      述，然查被告警詢後於九十三年三月十六日上午十一時三十五分許至臺灣板橋
      地方法院檢察署受訊時，其並未為任何誘導或刑求抗辯之陳述，反而明確供承
      其當初偽造扣案紙鈔之目的，是想說能不能予以充作真鈔使用等語，此觀之該
      署同日訊問筆錄之記載即明，是被告辯稱警詢時遭警察誘導、刑求逼供云云，
      與常情相悖，尚不足採信，難認被告警詢時之自白係出於不正之方法取得，如
      經調查與事實相符，依法自得為證據，而有證據能力。另證人即與被告一同為
      警查獲之甲○○於警詢時之證述，被告爭執係審判外之陳述，因不符合其他有
      證據能力之例外規定，依照前開刑事訴訟法第一百五十九條第一項規定，不得
      作為證據，合先敘明。
（二）右揭犯罪事實，業據被告於警詢、偵查中供認屬實，核與證人即「漫畫ｅ網」
　　　店之負責人劉宗修於警詢時之證述情節大致相符，並有查獲現場及扣案紙鈔照
　　　片共十一幀在卷，及新臺幣二百元幣券共二十九張（即起訴書犯罪事實所載成
　　　品五張、半成品二十四張）、一百元幣券半成品二十七張扣案可資佐證。上開
　　　扣案幣卷，經本院送請中央印製廠鑑定結果，認定均屬偽鈔，且該批偽鈔均以
　　　彩色噴墨方式仿印，無凹版印紋凸起效果，所用紙張非鈔券紙，而左下角面額
　　　數字以噴墨方式仿折光變色油墨；安全線以噴墨方式仿鈔券正面五段裸露部份
　　　，另部分一百元券偽鈔以塗填亮光物質於其上仿造等節，此有中央印製廠九十
　　　三年九月十五日中印發字第０九三０００四四六一號函在卷可佐。是以前開扣
　　　案幣券均係偽鈔無誤。另按妨害國幣懲治條例第三條第一項偽造幣券罪，並不
      以所偽造之幣券與真鈔完全相同為必要，以彩色影印方式印製幣券，外觀上足
      以使人誤為真鈔，即已足（最高法院九十二年度台上字第三七二九號判決亦同
      此意旨）。查上開扣案幣券中新臺幣二百元幣券如起訴書犯罪事實記載之成品
      五張部分（如附件編號三之偽鈔），雖有四張幣券上仍黏有透明膠帶，且所用
      紙張非鈔券紙，但五張均已裁剪成類似真鈔之規格，復均以彩色噴墨列印方式
      仿印，其外貌與形式已酷似真鈔；而其餘扣案幣券即新臺幣二百元幣券如起訴
      書犯罪事實所載半成品二十四張（如附表編號二）、一百元幣券半成品二十七
      張部分（附表編號一），雖有部分未經裁剪、其上黏有透明膠帶或僅印單面，
      但如進一步製作改進，其外貌與形式亦類似真鈔無疑。是如將上開偽鈔混於其
      他同類紙鈔中或折疊行使，客觀上自足以使社會上一般人誤認為真鈔，故認定
      被告之行為已合於妨害國幣懲治條例第三條第一項所定「偽造幣券」之構成要
      件，應屬有據。辯護人為被告辯解認扣案紙鈔與實際真鈔相較，二者之形式不
      相似，質地亦非相同，一般人得直接依外觀形式、質地之不符而辨認非屬真鈔
      等節，並非足採。
（三）被告於警詢時之自白具有任意性，已如前述。觀之被告於警詢時供承：伊印製
      當時想籌房租不知道該怎麼辦，想說印看看來賺取房租過生活；因房東一直在
      催討房租，伊自己不知道怎麼辦，因通緝中不好意思向家人拿錢，也不好意思
      跟朋友拿錢，想說最快的方法就這樣子；伊當時只是自己存著要賺錢的心態而
      去印製，是九十三年三月十五號才開始印，但這種想法在二天前就有，因為那
      時候經濟狀況就已經出問題；伊印這些紙鈔是要用來繳房租，繳完後要交一些
      錢給家人，不然家人兄弟會有微詞；伊是把這個錢像二百塊拿去買一包菸，賺
      一百多塊，換一些錢回來，多少賺一、二百元，因為房東已經在催了；當時伊
      是告訴甲○○說要繳房租不是要買東西，甲○○也告訴伊說「印這麼醜，印這
      種東西根本就不會通過，印這種東西人家會報警來抓」，伊告訴甲○○不然看
      看就去買煙來找錢這樣，但余還是勸伊說不要，因只有幾佰塊而已，這樣做不
      值得等語（見前開本院九十三年十月二十七日就被告警詢錄音帶內容所製之勘
      驗筆錄及偵卷第六頁之警詢偵訊筆錄）。被告於偵查中亦供明其當初偽造扣案
      偽鈔目的是想說能不能予以充作真鈔使用等語（偵卷第四十五頁背面）。是被
      告於警詢、偵查中前後供述情節互核相符，復有前開查獲現場照片及扣案偽鈔
      可佐，抑且被告偽造幣券時，果無供行使之用的意圖，何須費時加以裁剪、塗
      填安全防偽線、正反面均列印、黏貼等作為，足徵被告印製該偽鈔時確有想要
      持以購買物品換取真鈔之意，是被告有圖供行使之用的犯意至明。被告於審理
      中翻異前詞，辯稱：伊印製紙鈔時並沒有想要拿去使用，純粹是好玩，想要拿
      來摺成鳳梨球，伊不可能拿印製之一百元、二百元幣券去換錢云云，顯係卸責
      之詞，不足採信。
（四）再者，扣案偽造幣券中新臺幣二百元幣券（即附表編號三部分），其外貌與形
      式已酷似真鈔；而其餘扣案偽造幣券即新臺幣二百元幣券半成品二十四張（即
      附表編號二部分）、一百元幣券半成品二十七張（即附表編號一部分），如進
      一步製作改進，其外貌與形式亦類似真鈔，亦審認如前。惟上開附表編號三之
      偽造幣券，起訴書雖認係新臺幣二百元之偽鈔成品，但徵之其外觀均未於安全
      防偽線塗填亮光物質，而其中四張新臺幣二百元偽鈔上甚至仍黏有透明膠帶，
      且另一張新臺幣二百元偽鈔裁剪後之四邊並非完全筆直、紙張寬度稍短於真鈔
      ；而扣案如附表編號二之新臺幣二百元偽鈔半成品二十四張、如附表編號一之
      新臺幣一百元幣券半成品二十七張，有部分未經裁剪、其上黏有透明膠帶，或
      僅印單面，或未於安全防偽線塗填亮光物質等情形。參以被告於偵查中供稱伊
      影印後就發覺偽鈔無法使用，所以伊還尚未使用等語，其於審理中並供稱扣案
      偽鈔中沒有伊撕掉的部分，伊撕掉的紙鈔沒有扣案等語，且觀之上開查獲現場
      照片顯示被告確將其偽造未完成之部分紙鈔丟置於現場垃圾桶內等語（見偵卷
      第三十一頁），俱徵被告係因工具不齊、技術不純熟，致未及製作完成各該偽
      鈔而偽造未遂，是被告偽造新臺幣一百元、二百元幣券之行為已經著手，但尚
      未達於既遂程度，即為警當場查獲，應以未遂犯論，併此敘明。
（五）綜上所述，被告前開辯解，顯係飾卸之詞，均無足採，本案事證明確，被告犯
      行洵堪認定，應依法論科。
二、按中央銀行於五十年七月一日在臺復業，並委託臺灣銀行發行新臺幣，自是時起
    ，新臺幣已具有國幣之功能，如有偽造行為，應依妨害國幣懲治條例治罪，此有
    大法官會議釋字第九十九號解釋及最高法院五十六年台上字第二一七一號判例可
    資參照。是核被告所為，係犯妨害國幣懲治條例第三條第三項、第一項之偽造幣
    券未遂罪。又被告偽造新臺幣一百元、二百元幣券，尚在未遂階段即為警查獲，
    已如前述，是為未遂犯，應依刑法第二十六條前段規定減輕其刑；公訴人認被告
    所為應成立妨害國幣懲治條例第三條第一項之偽造幣券罪，尚有未洽。爰審酌被
    告素行不佳（有台灣高等法院被告全國前案紀錄表可稽），其偽造幣券，擾亂社
    會金融秩序，暨其因經濟困頓而偽造幣券之犯罪動機、目的、手段、生活狀況、
    高商畢業之智識程度（參警詢偵訊筆錄教育程度欄之記載）、偽造之張數、規模
    不大、犯罪所生之危害，及其犯後態度等一切情狀，量處如主文所示之刑，以示
    懲儆。扣案如附表所示之偽造新臺幣一百元、二百元幣券，屬於偽造之幣券；而
    附表編號一、三部分之偽造幣券上黏貼的透明膠帶，因與各該偽鈔無法分離（如
    將透明膠帶撕下顯會撕毀各該偽鈔），故不問屬於犯人與否，應與附表偽造幣券
    ，一同依妨害國幣懲治條例第六條規定宣告沒收。
據上論斷，應依刑事訴訟法第二百九十九條第一項前段，妨害國幣懲治條例第三條第
三項、第一項、第六條，刑法第十一條前段、第二十六條前段，罰金罰鍰提高標準條
例第一條前段，判決如主文。
本案經檢察官張云綺到庭執行職務。
中　　　華　　　民　　　國　　九十三　　年　　 十一 　　月　　 十一 　　日
                              臺灣板橋地方法院刑事第十八庭
                                  審判長法  官  連育群
                                        法  官  曾淑娟
                                        法  官  楊志雄
右正本證明與原本無異
如不服本判決應於送達後十日內向本院提出上訴狀
                                        書記官  胡勤義
中　　　華　　　民　　　國　　九十三　　年　　 十一 　　月　　 十一 　　日
附錄本案論罪科刑法條全文：
妨害國幣懲治條例第三條
意圖供行使之用，而偽造、變造幣券者，處無期徒刑或五年以上有期徒刑
，得併科五千元以下罰金。
犯前項之罪，因而擾亂金融，情節重大者，處死刑。
第一項之未遂犯罰之。
附　　表：
┌──┬──────────────┬──────────────────┐
│編號│名稱、數量                  │備                                註│
├──┼──────────────┼──────────────────┤
│一  │偽造印有新臺幣壹佰元背面幣券│均屬半成品。　　　　　　　　　　　　│
│    │伍張（其中貳張未經裁剪；肆張│                                    │
│    │上面黏有透明膠帶）、印有新臺│                                    │
│　　│幣壹佰元正面幣券壹張（其中正│                                    │
│　　│面全部黏有透明膠帶、背面僅部│                                    │
│　　│分黏有透明膠帶）、印有新臺幣│                                    │
│　　│壹佰元正反面未經裁剪之Ａ四紙│                                    │
│　　│柒張（內有偽造新臺幣壹佰元幣│                                    │
│　　│券共貳拾壹張）。            │                                    │
├──┼──────────────┼──────────────────┤
│二  │偽造印有新臺幣貳佰元正面幣券│均屬半成品。　　　　　　　　　　　　│
│    │貳張、印有新臺幣貳佰元正反面│                                    │
│    │且未經裁剪之Ａ四紙柒張（內有│                                    │
│　　│新臺幣貳佰元之幣券共貳拾貳張│                                    │
│　　│）。                        │                                    │
├──┼──────────────┼──────────────────┤
│三  │偽造印有新臺幣貳佰元正反面幣│亦屬半成品。　　                    │
│    │券伍張（其中參張正面均黏有透│（起訴書認係偽造既遂之成品；尚有未洽│
│    │明膠帶、背面部分黏有透明膠帶│  ，理由如前）                      │
│    │；其中壹張背面黏有透明膠帶；│                                    │
│    │另一張裁剪後之四邊並非完全筆│                                    │
│    │直且紙張寬度稍短於真鈔）    │                                    │
└──┴──────────────┴──────────────────┘
